臺灣士林地方法院刑事判決　　　　　　　　　　　　　　九十一年度交訴字第二號
　　公　訴　人　臺灣士林地方法院檢察署檢察官
　　被　　　告　丁○○
　　被　　　告　戊○○
右列被告因公共危險等案件，經檢察官提起公訴 (九十年度偵字第九一三二號、一二
○四四號)，本院判決如左：
    主  文
丁○○從事業務之人，因業務上之過失傷害人，處有期徒貳月，如易科罰金，以佰
元折算壹日；又駕駛動力交通工具肇事，致人受傷而逃逸，處有期徒刑捌月。應執行
有期徒刑玖月。
戊○○證人於檢察官偵查時，於案情有重要關係之事項，供前及供後具結，而為虛偽
陳述，處有期徒刑月。
    事  實
一、丁○○是計程車司機，為從事駕駛業務之人，於民國九十七月二日下午四點五十
    分左右，駕駛車號ＤＵ─五九三號營業小客車，沿台北市○○區○○路南往北方
    向行駛，行經永公路二百五十一號前方五十公尺上坡彎路的地方，本應該注意汽
    車前狀況，並隨時採取必要之安全措施；及汽車在未劃標線之道路，應靠右行駛
    。依當時狀況係日間、天氣晴、道路無障礙、視距良好等情形來看，並沒有任何
    不能注意的情事，他竟然疏未注意，在已經看見甲○○騎腳踏車由他的前方下坡
    而來時，卻將車身偏左停於對方車道內，致甲○○緊急煞車後，因腳踏車的後輪
    撞上他的車頭左前方保險桿，於人車倒地後，甲○○受有多處挫擦傷（雙肘、右
    手、右膝、右小腿）、左足剌傷、左踝扭傷等傷害。不料，丁○○在駕駛計程車
    致人受傷後，並未採取下車救護及叫救護車的必要措施並向警察機關報告，竟然
    將車開走逃逸。但因被後方駕駛二Ａ─二四二一號自用小客車的駕駛乙○○記下
    車牌號碼，並報警查獲。
二、戊○○明知丁○○在前述的時間、地點駕駛計程車肇事致人受傷後，並未下車救
    護或叫救護車並報警；而且甲○○當場也沒有表示傷勢無礙不願追究，就駕車離
    去而逃逸。然而，他竟然於九十年十一月七日及二十日，在台灣士林地方法院檢
    察署檢察官偵查丁○○被訴肇事逃逸的公共危險罪案件（即九十年度偵字第九一
    三二號），為前述與案情有重要關係的事項，以證人身分，供前及供後具結，明
    知他是具結作證的證人，依法不得為虛偽之陳述。不料，他仍然證稱他有下車把
    腳踏車扶好，有問甲○○有無怎樣，甲○○說不要緊、沒關係，甲○○逆向下坡
    撞到計程車，計程車也壞掉，甲○○確實說沒有受傷不要緊，還可以自己爬起；
    司機也有下車跟甲○○理論。
二、案經被害人甲○○訴由臺北市政府警察局士林分局移送臺灣士林地方法院檢察署
    檢察官偵查及自動檢舉（戊○○部分）起訴。
    理  由
一、被告丁○○雖然坦承在前述的時間、地點，駕駛計程車與被害人甲○○發生車禍
    肇事，但是他否認有過失及肇事逃逸，辯稱當時他載二個人，從永公路南往北行
    駛，在五十公尺前就看到三個人騎三台腳踏車在玩、蛇行，被害人騎第一個，他
    就煞車，被害人那時是下坡撞到他車子的保險桿，他叫乘客馬上下車，他也下車
    ，他們二人都有問被害人要不要緊，被害人稱無大礙，他看被害人也沒有怎樣後
    ，就上車將車開到斜坡前面一點約五、六公尺的地方，撿路上塑膠繩綁保險桿，
    後來就繼續載乘客到陽明山採草藥，他在那邊等很久，天還沒有黑，後來二位乘
    客又搭他的車回泰山，車錢共新台幣七百元。另被告戊○○否認有偽證，辯稱他
    和丁○○都有下車問被害人要不要緊，還幫被害人抬腳踏車，被害人說不要緊。
二、經查：
  (一)、前述被告丁○○業務過失傷害及肇事逃逸並被告戊○○偽證的事實，不僅被害
      人於警訊、偵查中及本院審理時陳述並證述明確，而且目擊證人丙○○在偵查
      中及本院審理時、目擊證人乙○○在偵查中並現場處理警員陳南興在偵查中，
      也都作證說明清楚，並有交通事故調查表、談話表及照片二張、職業小客車駕
      駛人登記證、台北市立陽明醫院診斷書乙份附卷可查。
  (二)、道路交通安全規則第九十五條第一項前段規定：汽車除行駛於單行道或指定行
      駛於左側車道外，在未劃標線之道路，應靠右行駛。證人即處理現場警員陳南
      興在偵查中作證：交通事故調查表上的該路段實際使用路寬六米四，並無車道
      線，但可以雙向通行，非單行道，腳踏車是下坡，車道上二條鋸甘肅齒線是腳
      踏車剎車痕，靠內側（左）是前輪長二、三公尺，右邊是後輪剎車痕，長二、
      四公尺，研判應是閃避上坡計程車向上壁靠，腳踏車打橫，故輪胎痕才會平行
      ，我們在現場時，腳踏車已移至路邊，計程車不在現場，至於落土應是計程車
      撞及日掉落，現場並無計程車剎車痕，依現場撞及點及落土位置及腳踏車剎車
      痕，應是計程車未靠右行駛造成車禍。另外，被告丁○○自己承認在距離被害
      人五十公尺前，就看到被害人騎腳踏車下坡而來，並慢慢將車停下來，所以被
      告當時並沒有不能注意車前狀況的情形，被告丁○○違反上述規定而肇事，對
      於車禍的發生顯然有過失，並且與被害人的受傷有因果關係。
  (三)、被告戊○○於九十年十月七日及同月二十二日偵查中證稱當天過中午十二點，
      在台北縣泰山鄉攔被告丁○○的計程車，帶姪女上陽明山採草藥，路小小、彎
      彎，有二線道，好像有劃黃或白線，撞到後他有下車扶被害人，被害人也沒受
      傷，只有腳踏車前輪彎掉，計程車保險桿掉了，他有問被害人有無怎樣，被害
      人說沒有受傷不要緊，丁○○也有下車，但未與被害人說話，他有跟被害人說
      下坡不要那麼快，丁○○用路邊布條綁保險桿，沒有叫救護車，把保險桿綁好
      即離開。惟查：被告戊○○及丁○○於肇事後均未下車並即駕車逃逸的事實，
      已如前述。而且，１、被告戊○○辯稱是第一次坐丁○○的車子，但丁○○卻
      說戊○○坐過他二次車。２、被告丁○○說保險桿是用路邊的塑膠繩綁，但被
      告戊○○卻說是用路邊的布條及計程車內的橡膠綁。３、被告戊○○說有請被
      告丁○○吃午餐，但被告丁○○說是吃晚餐。４、被告戊○○說下車的地點是
      在三重，但被告丁○○說是在泰山。５、被告戊○○說在三重下車時有給車資
      及修車費共一千二百元，但被告丁○○說戊○○在現場給五百元修車費，另在
      泰山下車給車資七百元。６、被害人的腳踏車是後輪彎掉，有照片及交通事故
      補充資料表在卷可查，但被告二人都說是前輪彎掉。７、被告戊○○於偵查中
      說是丁○○事後到泰山泰林路一帶打聽有無一個帶白色鴨舌帽的男子，才找到
      他；但丁○○卻說是戊○○搭車時有留電話給他。８、現場路段並無劃黃或白
      線的二線道，此有現場圖及警員前述證言可查。綜合上述二位被告多處相互矛
      盾或與現場並照片不同的說法，足證被告戊○○於偵查中作證所說被告二人都
      有下車查看及詢問被害人受傷情形的證言，是虛偽不實，不足採信。
  (四)、綜合以上說明，被告丁○○業務過失傷害及肇事逃逸並被告戊○○偽證的犯罪
      事實，都可以認定，應依法論罪科刑。至於被告丁○○聲請送被害人及證人測
      謊，本院認為被告二人犯罪事證明確，沒有再送測謊的必要。
三、核被告丁○○所為，係犯刑法第二百八十四條第二項之業務過失傷害罪、第一百
    八十五條之四肇事逃逸罪。而被告戊○○所為，係犯刑法第一百六十八條偽證罪
    。被告丁○○所犯的前述二罪，犯意各別，罪名也不相同，應分別論罪及處罰。
    爰審酌被告二人的品行、犯罪之動機、目的、手段、犯罪後的態度及被害人所受
    傷害程度等一切情狀，分別量處如主文所示之刑，並定被告丁○○應執行刑。
據上論斷，應依刑事訴訟法第二百九十九條第一項前段，刑法第二百八十四條第二項
、第一百八十五條之四、第一百六十八條、第四十一條第一項前段、第五十一條第五
款、罰金罰鍰提高標準條例第一條前段、第二條，判決如主文。
本案經檢察官陳文哲到庭執行職務。
中      華      民      國      九十一      年    三    月    二十九    日
                                      臺灣士林地方法院刑事第二庭
                                           法  官  李  建  忠
右正本證明與原本無異。
如不服本判決應於送達後十日內向本院提出上訴狀。
                                           書記官  曾  韻  蒔
中      華      民      國      九十一      年    四    月      二      日
附錄本案論罪科刑法條全文
刑法第二百八十四條第二項
從事業務之人，因業務上之過失傷害人者，處一年以下有期徒刑、拘役或一千元以下
罰金。致重傷者，處三年以下有期徒刑、拘役或二千元以下罰金。
刑法第一百八十五條之四
駕駛動力交通工具肇事，致人死傷而逃逸者，處六月以上五年以下有期徒刑。
刑法第一百六十八條
於執行審判職務之公署審判時或於檢察官偵查時，證人、鑑定人、通譯於案情有重要
關係之事項，供前或供後具結，而為虛偽陳述者，處七年以下有期徒刑。
